【裁判字號】    99,訴,1174
【裁判日期】    990831
【裁判案由】    毒品危害防制條例
【裁判全文】
臺灣臺中地方法院刑事判決              99年度訴字第1174號
公  訴  人  臺灣臺中地方法院檢察署檢察官
被      告  甲○○
選任辯護人  黃鼎鈞律師
            陳銘傑律師
被      告  丙○○
指定辯護人  本院公設辯護人戴遐齡
被      告  乙○○
選任辯護人  張皓帆律師
上列被告等因毒品危害防制條例案件，經檢察官提起公訴（98年
度偵字第8107、14215、18270號），本院判決如下：
    主    文
甲○○、丙○○共同犯如附表一所示之罪，各處如附表一所示之
刑（含主刑及從刑），甲○○應執行有期徒刑拾捌年拾月，丙○○應執行有期徒刑玖年貳月，附表三編號一、二所示之物及販賣
毒品所得新臺幣肆仟伍佰元均連帶沒收，如全部或一部不能沒收
，附表三編號一、二所示之物應連帶追徵其價額，販賣毒品所得
以其等之財產連帶抵償之。
甲○○、丙○○被訴九十七年十一月二十五日共同販賣海洛因予
康文吉部分無罪。
乙○○犯如附表二所示之罪，各處如附表二所示之刑（含主刑及
從刑），應執行有期徒刑拾陸年捌月，附表三編號三所示之物及
販賣毒品所得新臺幣壹仟伍佰元均沒收，販賣毒品所得如全部或
一部不能沒收，以其財產抵償之。
    犯罪事實及理由
壹、有罪部分
一、甲○○前因竊盜及施用毒品案件，經判處有期徒刑1年2月、
    10月、4月、1年確定，經合併定應執行刑為有期徒刑3 年，
    於民國96年4月19日縮短刑期假釋出監，原於97年3月20日假
    釋期滿，嗣經減刑，於96年7 月16日執行完畢。丙○○（綽
    號教授）因竊盜、施用毒品案件，經判處有期徒刑6月、7月
    、8月確定，嗣經減刑為有期徒刑3月、3月又15 日及4 月，
    並定應執行刑為有期徒刑8月15日確定，於96年9月13日縮短
    刑期執行完畢。渠等均不知悔改，明知海洛因係毒品危害防
    制條例所規定之第一級毒品，不得非法販賣，甲○○與丙○○共同基於意圖營利販賣第一級毒品海洛因之犯意聯絡，由
    甲○○提供資金購買海洛因，再由丙○○加入葡萄糖稀釋後
    分裝販售，丙○○因此得以免費施用海洛因，並由甲○○提
    供其向不知情之乙○○借用之0000000000號SIM 卡（乙○○
    於98年10月12日申辦，並於同日借予甲○○，甲○○於同日
    交予丙○○，嗣乙○○獲悉甲○○轉借丙○○供作販毒之用
    ，即於97年12月間取回供自己使用，丙○○改插用其向綽號
    阿弟之友人借用之0000000000號SIM 卡，作為販毒之聯絡工
    具，00000 00000號SIM卡已還給阿弟）交予丙○○，作為販
    毒之聯絡工具，丙○○即將之插於其所有之SONY ERICSSON
    手機使用，甲○○並以其持用之0000000000號電話與丙○○
    聯絡，而共同為下列販賣海洛因之犯行：
  (一)康文吉於97年11月3日19時6分34秒許，以0000000000號電話
    與丙○○使用之0000000000號電話聯絡後，當日即在臺中縣
    沙鹿鎮鎮○路○○○路口北勢國中附近之全家便利超商，由
    丙○○交付價值500 元之海洛因予康文吉，並取得康文吉交
    付之500元。
  (二)張朝順於97年11月15日1時26分9秒、1時33分50秒、2時52分
    34秒、2 時59分20秒許，以0000000***號（詳卷）電話與丙○○使用之0000000000號電話聯絡後，即於同日在上開北勢
    國中門口，由丙○○交付價值1000元之海洛因予張朝順，並
    取得張朝順交付之1000元。
  (三)張朝順於97年11月22日17時53分26秒、18時3 分37分許，與
    丙○○以上開電話聯絡後，丙○○先於同日在上開北勢國中
    附近之統一便利超商交付葡萄糖予張朝順，並取得張朝順交
    付之1000元，嗣於翌日22時26分許，張朝順及丙○○以上開
    電話聯絡後，丙○○才在上址將價值1000之海洛因交予張朝
    順，以彌補前1日所交付之葡萄糖。
  (四)康文吉於97年12月9日20時6分5秒、20時31分20秒許，以000
    0000000 號電話與丙○○使用之0000000000號電話聯絡後，
    即在上開北勢國中附近之全家便利超商，由丙○○交付價值
    500元之海洛因予康文吉，並取得康文吉交付之500元。
  (五)康文吉於97年12月14日6時40分、6時57分、7時4分22秒許，
    以0000000000號電話與丙○○使用之0000000000號電話聯絡
    後，即在上開北勢國中附近之全家便利超商，由丙○○交付
    價值500元之海洛因予康文吉，並取得康文吉交付之500元。
  (六)乙○○於97年12月中、下旬某日，在臺中縣沙鹿鎮○○路51
    巷通伯公祠，向丙○○購買價值1000元之海洛因，並交付10
    00元予丙○○。
    嗣因警方依法對康文吉使用之0000000000號電話及丙○○使
    用之0000000000號電話實施通訊監察，而循線查獲上情。
二、乙○○前因竊盜、施用毒品案件，經分別判處有期徒刑1 年
    、8 月，應執行有期徒刑1年7月確定，嗣經減刑並定應執行
    刑有期徒刑9 月確定；另因施用毒品及妨害兵役等案件，經
    分別判處有期徒刑9月、4月及3 月確定，定應執行刑有期徒
    刑1年2月確定，嗣經減刑並定應執行有期徒刑7 月。上開案
    件經接續執行後，於96年8月8日縮短刑期假釋出監，嗣後假
    釋經撤銷，原應執行殘刑3 月10日，惟經上開減刑及定應執
    行刑後，視為於96年11月18日執行完畢，猶不知悔改，明知
    海洛因為毒品危害防制條例所規定之第一級毒品，不得非法
    販賣，竟基於意圖營利，販賣第一級毒品海洛因毒品之犯意
    ，於(一)98年1月5日以其持用之0000000000號電話與丁○○持
    用之0000000***號（詳卷）電話聯絡後，在臺中縣沙鹿鎮鎮
    ○路與古月巷口，販賣價值500元之海洛因1包予丁○○，並
    取得丁○○交付之500 元。(二)98年1月6日中午收受丁○○所
    交付購買海洛因之價金1000元後，於同日21時20時許，與丁○○電話聯絡後，即在上開巷口對面之工寮內，交付每包價
    值500元之海洛因2包予丁○○，嗣因警依法對乙○○持用之
    0000000000號電話實施通訊監察，丁○○於駕車離開後，在
    同日21時29分許，在臺中縣沙鹿鎮鎮○路○○○路口為警查
    獲，並扣得丁○○所有之海洛因2 包（驗餘淨重0.1520公克
    、0.0782公克），而獲悉上情，乙○○並於98年3 月12日提
    出附表三編號三所示之手機為警查扣。
三、按現行刑事訴訟法為保障被告之反對詰問權，排除具有虛偽
    危險性之傳聞證據，以求實體真實之發見，於該法第159 條
    第1 項明定被告以外之人於審判外之言詞或書面陳述，除法
    律有規定者外，不得作為證據。而刑事訴訟法第159條之1至
    159條之4有傳聞法則之例外規定，且被告以外之人於審判外
    之陳述，雖不符前4 條之規定，而經當事人於審判程序同意
    作為證據，法院審酌該言詞陳述或書面陳述作成時之情況，
    認為適當者，亦得為證據；當事人、代理人或辯護人於法院
    調查證據時，知有第159條第1項不得為證據之情形，而未於
    言詞辯論終結前聲明異議者，視為有前項之同意，刑事訴訟
    法第159條之5定有明文。本件被告甲○○之辯護人以證人即
    共同被告乙○○於偵訊所為被告甲○○與丙○○共同販賣海
    洛因之證述，認係審判外之陳述及個人推測之詞，不具證據
    能力；被告乙○○之辯護人以證人丁○○於偵訊所為分別於
    98年1月5日、98年1月6日向被告乙○○購買海洛因500 元、
    1000元之證述，係審判外之陳述，且未經交互詰問，並無證
    據能力。惟上開證述係證人乙○○及丁○○於檢察官面前以
    證人身分所為之證述，且經具結確保其證言之真實性，而證
    人乙○○證稱係甲○○向其坦承共同販賣海洛因，是其證述
    並非個人意見或推測之詞，而證人丁○○先後於98年1月7日
    11時28分許及98年3 月27日18時47分許，於偵訊結證稱於98
    年1月5日及98年1月6日分別向被告乙○○購買海洛因1 次，
    而偵查中並無交互詰問之程序，且檢察官並有詢問證人丁○○為何被告乙○○指稱是與其共同出資購買海洛因，證人丁○○明確證稱97年11月底、12月初才與被告乙○○共同出資
    向阿智購買海洛因，且被告乙○○之母於乙○○被收押後，
    要其改口供等語，依此，尚難認證人丁○○上開證述係處於
    心理極度害怕之狀態下所為，此外被告甲○○及乙○○之辯
    護人並未提出乙○○及丁○○上開證述，有何顯不可信之情
    況存在，其有證據能力至明。除此之外，檢察官、被告、辯
    護人並未就以下引用被告以外之人於審判外之陳述有所爭執
    ，且迄於言詞辯論終結前，均未主張有刑事訴訟法第159 條
    第1 項不得為證據之情形，是應認已同意作為證據，且經本
    院審酌後，認無不適當之情形，應認均有證據能力，合先敘
    明。
四、訊據被告甲○○固坦承提供被告乙○○申辦之0000000000號
    SIM卡予被告丙○○使用，惟辯稱：伊係拿該SIM卡向丙○○
    換海洛因供伊及乙○○施用，因伊有施用海洛因，而丙○○
    無資力購買海洛因，才由伊出資請丙○○去購買海洛因，伊
    再給予丙○○些許海洛因作為酬勞，並未交付海洛因予丙○○販賣云云；辯護人則以：甲○○於97年10月至12月期間，
    確有施用海洛因，並由甲○○出資請丙○○去購買海洛因，
    再給予丙○○些許海洛因作為酬勞，丙○○亦可能從中賺錢
    ，但甲○○並不知情，97年11月，丙○○拿了甲○○要買海
    洛因的錢後，只交付約一半價值之海洛因予甲○○，並說不
    足部分日後會退錢，甲○○才會於97年11月19日20時許，向
    丙○○要錢，又丙○○於審理時坦承97年11月13日9 時49分
    至21時7分止7通的電話譯文，其通話之對象即0000000000號
    電話係綽號「阿弟」，而非甲○○，並坦承向「阿弟」購買
    毒品，丙○○於警詢卻稱上開7 通係向上手購買海洛因之通
    話譯文，且對象即為甲○○，其後改稱警詢說錯了，係臨訟
    推卸之詞，丙○○之上手應係「阿弟」，丙○○所稱毒品係
    甲○○供給，顯然不實，至於乙○○所稱甲○○有賣海洛因
    云云，係推測之詞，並不實在，除丙○○有瑕疵之指證外，
    並無其他積極證據足認甲○○有交付海洛因予丙○○販賣，
    丙○○自己販毒事證明確，為求減刑而指證甲○○提供海洛
    因叫其販賣，並無其他補強證據以實其說等語置辯。經查：
  (一)被告丙○○持用之門號0000000000號，係被告乙○○於97年
    10月12日所申請，並於同日將SIM 卡交予被告甲○○，被告
    甲○○再轉交給被告丙○○使用，嗣該門號於同年12月間由
    被告乙○○自行使用之事實，有該門號之通聯調閱查詢單在
    卷可稽（見97年度他字第3708號卷第290頁），並據被告3人
    供承不諱。
  (二)0000000000號電話於97年10月14日10時至97年12月10日10時
    止，經依法實施通訊監察在案；0000000000號電話於97年11
    月12日10時至97年12月11日10時許，經依法實施通訊監察在
    案，有該通訊監察書及電話附表等影本在卷可按（見第四分
    局警卷第46至51頁）。又被告丙○○以該門號之電話與證人
    張朝順、康文吉電話聯絡後，而於犯罪事實及理由欄一(一)至
    (五)所載之時、地販賣海洛因予證人康文吉及張朝順之事實，
    有通訊監察譯文在卷可憑（見98年度偵字第8107號卷二第21
    至24頁），復據證人康文吉、張朝順於偵訊時證述明確（見
    98年度偵字第8107號卷二第47至48頁，證人康文吉於98年6
    月23日偵訊雖證稱向被告丙○○購買3 次，時間為97年11月
    25日、97年12月9 日及97年12月14日，惟其所為97年11月25
    日應係97年11月3 日之誤，詳後述），核與被告丙○○供述
    相符。
  (三)被告丙○○於97年12月間在台中縣沙鹿鎮○○路51巷通伯公
    祠，將價值1000元之海洛因1 包售予被告乙○○之事實，業
    據證人乙○○證述甚詳，並經被告丙○○迭次供承不諱。
  (四)證人乙○○於98年3 月31日偵訊時結證稱：0000000000號電
    話是伊與甲○○去申請的，是甲○○出錢，伊只是掛名，甲○○主動跟伊提及若辦電話，可以拿到比較好的海洛因，伊
    就答應，伊剛開始不知道甲○○與丙○○在販毒，只知道甲○○有在調毒品，伊有叫甲○○調毒品，因甲○○有管道可
    以拿到比較好的海洛因，伊大概在97年11月底才知道甲○○
    與丙○○在販賣毒品，因伊打甲○○之舊手機都不通，伊就
    打以伊名義申請之電話，是丙○○聽的，丙○○還問伊要不
    要海洛因，後來伊以1000元向丙○○購買海洛因1 包（見98
    年度偵字第8107號卷一第111至114頁）；復於98年4月8日偵
    訊時結證稱：伊申辦門號0000000000號借給甲○○使用，後
    來伊找甲○○，因伊也認識丙○○，知道是丙○○之聲音，
    才知甲○○交給丙○○使用，伊有逼問甲○○為何要將該門
    號交給丙○○使用，甲○○有坦承跟丙○○以該門號販賣毒
    品，甲○○也有說他與丙○○之毒品都是跟郭建文買，因伊
    質問甲○○為何要將門號借他人使用，甲○○才坦承與丙○○共同使用伊申辦之門號在販賣毒品，毒品是向郭建文買的
    等語（見98年度偵字第8107號卷一第137至138頁）。
  (五)證人丙○○於本院審理時結證稱：伊施用之海洛因都是跟甲○○拿的，是伊販賣海洛因甲○○給的代價。甲○○有時會
    先拿1公克的海洛因給伊，伊拿1公克之葡萄糖稀釋，再將稀
    釋過之海洛因以夾鏈袋分裝成含袋0.3公克，1包賣1000元，
    約可分裝成10包，伊只要支付5000元給甲○○，剩下的就是
    伊的獲利，伊不用先付錢給甲○○，等伊賣得5000元再付給
    甲○○，97年11月19日20時1 秒許及97年11月21日12時30分
    53分許，有關0000000000號與0000000000號電話聯絡之譯文
    ，是伊與甲○○之對話，其中1 通是伊要拿賣海洛因的錢給
    甲○○，因他人不在附近，叫伊不要把錢花掉，等他回來再
    給他等語（見本院卷第114至115頁）；其於偵訊時結證稱：
    監聽譯文中0000000000號電話是甲○○拿給伊使用的，使用
    期間是97年10月到97年12月，伊都是幫甲○○代售，甲○○
    拿毒品給伊，伊賣完之後再把錢交給甲○○，伊沒有賺錢，
    是賺到甲○○給伊的毒品，伊每次可以賺到0.3至0.5公克的
    海洛因，交易之時間、地點都由伊連繫，可能這樣風險較大
    ，甲○○就將海洛因交伊出售，0.15公克賣500元，0.3公克
    賣1000元，裡頭有摻葡萄糖，都是甲○○拿海洛因給伊，伊
    再摻葡萄糖等語（見98年度偵字第8107號卷二第26至28頁）
    。
  (六)被告甲○○於97年11月至98年1 月間，係使用門號00000000
    00號電話一節，業據被告甲○○於本院供承在卷，而被告甲○○（即譯文中之B ）於97年11月13日23時59分許，以該門
    號與被告丙○○（即譯文中之A ）使用之0000000000號電話
    聯絡，對話內容為A：他在找你。B：有啦，你不是說要給我
    。A：說不要洗，我就沒有洗拿給他了。B：那些多少你知道
    嗎？A：0.6啦。B：8啦。A：6啦。B：就8啦，他說的，裝笑
    ㄟ。A：我這裡就2 阿。B：喔，你不是要給我。；97年11月
    19日20時1 秒許，被告甲○○、丙○○以上開電話聯絡，對
    話內容為B：你前幾天做的給我好嗎？A：做什麼？B ：你不
    是有做2-3小時的嗎？A：喔，在哪邊啊？B ：隨便啦，公園
    還是哪邊…，馬上出來喔。A ：喔；97年11月21日12時30分
    53分許，被告甲○○、丙○○以上開電話聯絡，對話內容為
    B：你是角（音譯）了喔？A：我回來拿錢啦。B：好好。A：
    阿？B：下午了，我現在跟他在彰化。A：那怎麼辦？B ：阿
    ？你就不要給他花掉就對了阿。A ：好。此有通訊監察譯文
    在卷可憑（見98年度偵字第8107號卷二第92、98、104 頁）
    。被告甲○○就上開對話係其與被告丙○○之通話內容亦不
    爭執，惟辯稱：因伊出資請丙○○去購買毒品，丙○○交付
    之毒品數量不足，上開97年11月13日之通聯，就是向丙○○
    追討毒品云云；辯護人則以上開97年11月19日之通話，因被
    告丙○○拿了被告甲○○交付購買海洛因的錢後，只給被告
    甲○○一半價值左右之海洛因，被告甲○○才會向被告丙○○要回另一半未給毒品的錢云云置辯。若被告甲○○係出資
    請被告丙○○出面購買海洛因，被告丙○○應無向被告甲○○表示因對方不要洗（指以葡萄糖稀釋）就沒有洗交予對方
    ，被告甲○○亦無質問數量之理，且被告甲○○如出資委由
    被告丙○○購買海洛因意在供己施用，於被告丙○○交付不
    足量之海洛因時，理應要求被告丙○○補足海洛因，而非如
    上開譯文所示，竟要求被告丙○○將前幾天做的先行交付，
    並叮囑被告丙○○不要將錢花掉之通話內容。
  (七)我國就販賣海洛因行為之查緝一向執法甚嚴，並科以重刑，
    且販賣海洛因係違法行為，不可公然為之，亦無公定價格，
    容易分裝及增減份量，每次買賣之價量，可能隨時依雙方關
    係深淺、資力、需求量及對行情之認知、來源是否充裕、查
    緝是否嚴謹、購買者被查獲時供述購買對象之可能風險之評
    估等情形，而異其標準，非可一概而論；販賣之利得，除被
    告坦承犯行或價量俱臻明確外，委難察得實情，販賣之人從
    價差或量差中牟利之方式雖異，其意圖營利之販賣行為則同
    一。兼參酌海洛因量微價高，販賣者有暴利可圖，茍非意圖
    販賣營利，一般人豈會甘冒重刑而販賣海洛因，且被告甲○○提供海洛因予被告丙○○販賣，被告甲○○因此無償提供
    一定數量之海洛因供被告丙○○施用，已詳如上述，若被告
    甲○○未能因此獲利，當無免費提供一定數量之海洛因供被
    告丙○○施用之理，被告甲○○、丙○○有營利之意圖至明
    。
  (八)綜上所述，足徵被告丙○○之自白與事實相符，被告甲○○
    所為之辯解，顯與事實不符而不足採信。本件事證明確，被
    告甲○○、丙○○之犯行堪以認定。
五、訊據被告乙○○固坦承於上開時、地交付海洛因予丁○○，
    惟矢口否認有何販賣海洛因之犯行，辯稱：98年1月5日是伊
    與丁○○合資購買海洛因施用，98年1月6日則是伊拿價值10
    00元之海洛因送給丁○○云云，辯護人則以：98年1月5日是
    乙○○與丁○○合資購買海洛因施用，98年1月6日是乙○○
    無償提供海洛因給丁○○，有證人丁○○於鈞院之證言可證
    ，證人丁○○於偵訊之陳述，係因其於夜間被逮捕，害怕及
    避免麻煩之心理因素影響下，加上警員之誘導，才為不實之
    陳述，乙○○係轉讓而非販賣海洛因予丁○○等語置辯。經
    查：
  (一)被告持用之0000000000號電話，於97年12月11日10時至98年
    1月9日10時止，經依法實施通訊監察在案，有本院通訊監察
    書及電話附表影本在卷可稽（見98年度偵字第8107號卷一第
    66至68頁）。且98年1月6日被告以0000000000號電話與丁○○電話聯絡多次，同日21時15分許，被告向丁○○表示人在
    寮仔，並指示丁○○前往該處，同日21時18分許，丁○○即
    抵達工寮之事實，有通訊監察譯文附卷可憑（見98年度偵字
    第8107號卷二第156至157頁）。且丁○○於98年1月6日21時
    29分許，駕車在臺中縣沙鹿鎮鎮○路○○○路口為警查獲，
    經警扣得海洛因2 包（驗餘淨重0.1520、0.0782公克），嗣
    丁○○經採尿送驗結果呈嗎啡陽性反應，其施用海洛因之犯
    行，業經本院98年度訴字第1463號判處有期徒刑6 月確定，
    有該刑事判決、扣押筆錄、扣押物品目錄表在卷可按（見本
    院卷第106至107頁、97年度他字第3708號卷第104至107頁）
    。
  (二)證人丁○○於98年1月7日偵訊時結證稱：98年1月6日伊打電
    話給「阿雄」的朋友即乙○○，是「阿雄」叫伊過去找他，
    伊去工寮找他，伊自己過去拿香菸盒，裡頭裝有海洛因2 小
    包，伊在中午就講好買毒品海洛因，所以錢先交給他，伊於
    97年10月至98年1月4日施用之毒品海洛因，都是在靜宜大學
    旁的網咖跟「阿智」買的，伊跟「阿智」約買4 次，伊只有
    向乙○○買2次，98年1月5日在臺中縣沙鹿鎮鎮○路上買1小
    包海洛因500 元，乙○○在伊舅舅家工作，是伊國中同學，
    伊因找不到「阿智」，才轉向乙○○購買，98年1月6日在查
    獲地點交易2 小包海洛因1000元等語（見97年度他字第3708
    號卷第131至133頁）；其於98年3 月27日偵訊時結證稱：警
    詢筆錄實在，伊是直接跟乙○○接洽，金額及數量都是跟乙○○談妥的，伊是拿錢給乙○○，是向乙○○買海洛因，之
    前在97年11月底、12月初時，與乙○○共同出資跟「阿智」
    買，是與乙○○一起去找「阿智」，乙○○將0000000000號
    電話拿回來後，要伊打該電話與他聯絡，並會問伊要不要買
    毒品，所以後來才向乙○○買，乙○○被收押後，乙○○之
    母常去找伊，要伊出面跟他說明，並要伊改口供等語（見98
    年度偵字第8107號卷一第91、92頁），其於警詢則陳稱：97
    年1月6日為警查獲之海洛因2 包，是向乙○○購買的，共向
    乙○○購買2 次海洛因，伊因乙○○於97年12月底親口告知
    ，才知乙○○有在販售海洛因等語（見98年度偵字第8107號
    卷一第83至85頁）。
  (三)證人丁○○於98年1月5日13時30分左右，有與被告一起去網
    咖找「阿智」合資購買1000元之海洛因施用，98年1月6日是
    被告免費請其施用，被告先給1 包海洛因供其施用，其有拿
    1000元要給被告，被告想想說不用好了，待其要離開時，被
    告再給1包，其將之分成2包，偵訊時其想說有金錢關係，且
    因警察謝忠宏說這樣是向被告購買，害怕自己不說是向被告
    購買，自己會有麻煩，才沒有實話實說等情，固據證人丁○○於99年7 月21日於本院審理時結證甚詳（見本院卷第88至
    90頁），惟其於99年7月28日本院審理時則結證稱：98年1月
    6日伊去找被告時，被告有拿1包海洛因給伊，伊當場有施用
    一點點，並將剩餘之海洛因分成2 包，伊有拿1000元給被告
    ，但伊要走時，被告又還伊，離開後幾分鐘就為警查獲等語
    （見本院卷第111 背面），依此，證人丁○○就被告當天交
    付之海洛因數量究為1包或2包、被告是否收下1000元，待證
    人丁○○要離開才返還等情，先後證述不一，真實性已屬可
    疑。又證人謝忠宏即警員於本院審理時結證稱：丁○○於98
    年3 月27日之警詢筆錄由伊製作，筆錄內容都是在丁○○自
    由意識下之陳述，詢問完畢由伊陪同丁○○到臺中地檢署，
    在途中伊並無要求丁○○在檢察官偵訊時要依她於98年1月7
    日所述之內容陳述，該日並非針對丁○○向乙○○購買毒品
    部分訊問，是請丁○○確認0000000000號電話是何人使用，
    因乙○○到案時表示該門號不是他使用，是讓丁○○聽該門
    號之監聽譯文是何人之聲音，才知之前是丙○○使用，後來
    改由乙○○使用，同日丁○○偵訊時，伊有在場陪同，因當
    時沒有法警在偵查庭，由伊在場警戒，並將檢察官提示之卷
    證資料轉交給丁○○看等語（見本院卷第113 頁），且證人
    謝忠宏製作丁○○之調查筆錄時，並未詢問丁○○向被告購
    買海洛因之交易經過情形，有該調查筆錄在卷足按（見98年
    度偵字第8107號卷一第83至89頁）。佐以被告於98年3 月12
    日羈押於臺中看守所，同年5 月11日釋放出所，有被告之臺
    灣高等法院被告前案紀錄表在卷可按，而證人丁○○分別於
    98 年1月7日及98年3月27日於偵訊時作證，被告之母於被告
    遭羈押後，要證人丁○○更改證詞之事實，已詳如上述，是
    證人丁○○於本院所為之證述，顯係迴護被告之詞，而與事
    實不符，難予採信。
  (四)此外，復有被告所有如附表三編號三所示之手機扣案可證，
    綜上所述，被告所為之辯解，顯係圖卸之詞，不足採信，本
    件事證明確，被告之犯行堪以認定。
六、按被告3人行為後，毒品危害防制條例已於98年5月20日修正
    公布，同年月22日施行，其中第4條第1項修正後將併科罰金
    之金額，由1000萬元提高為2000萬元，以修正前之規定較有
    利於被告。第17條原規定：「犯第4條第1項至第4項、第5條
    第1項至第4項前段、第6條第1項至第4項、第7條第1項至第4
    項、第8條第1項至第4項、第10條或第11條第1項、第2 項之
    罪，供出毒品來源，因而破獲者，得減輕其刑」，修正後第
    17條第1 項規定：「犯第4條至第8條、第10條或第11條之罪
    ，供出毒品來源，因而查獲其他正犯或共犯者，減輕或免除
    其刑」；第2項規定「犯第4條至第8條之罪於偵查及審判中
    均自白者，減輕其刑」，以修正後之規定較有利於被告。被
    告丙○○就上開販賣毒品之犯行於偵查及審判中均自白，有
    修正後毒品危害防制條例第17條第2 項之適用，經綜合比較
    後，應適用有利於被告丙○○之修正後毒品危害防制條例第
    4條第1項及第17條第2 項之規定，被告甲○○、乙○○因無
    修正後毒品危害防制條例第17條第2 項之適用，經比較修正
    前後之規定，應適用較有利之修正前毒品危害防制條例第4
    條第1項之規定。
七、核被告甲○○就上開犯罪事實及理由欄一(一)至(六)所為及被告
    乙○○就上開犯罪事實及理由欄二(一)、(二)所為，均係犯修正
    前毒品危害防制條例第4條第1項販賣第一級毒品罪；被告丙○○就上開犯罪事實及理由欄一(一)至(六)所為，均係犯毒品危
    害防制條例第4條第1項販賣第一級毒品罪。其等持有海洛因
    之低度行為，應為販賣之高度行為所吸收，不另論罪。被告
    甲○○、丙○○就上開犯行，彼此間有犯意之聯絡及行為之
    分擔，均為共同正犯。被告3 人所犯上開數罪，犯意各別、
    行為互殊，均應分論併罰。又被告甲○○、丙○○、乙○○
    前有犯罪事實及理由欄一、二所載之執行情形，有臺灣高等
    法院被告前案紀錄表在卷可按，其等於有期徒刑執行完畢後
    ，5 年內故意再犯上開有期徒刑以上刑之罪，均為累犯，均
    應依法加重其刑（法定本刑為死刑、無期徒刑依法不得加重
    除外）。被告丙○○於偵查及審判中均自白上開販賣海洛因
    之犯行，應依修正後毒品危害防制條例第17條第2 項規定，
    減輕其刑。按販賣第一級毒品罪之法定刑為死刑或無期徒刑
    ，然同為販賣第一級毒品之人，其原因動機不一而足，犯罪
    情節亦非盡同，或有大盤毒梟者，亦有中、小盤之分，甚或
    僅止於吸毒者彼此之間為求互通有無之有償轉讓者亦有之，
    其販賣行為所造成危害社會之程度實屬有異，法律科處此類
    犯罪，所設之法定最低本刑卻同為「死刑或無期徒刑」，不
    可謂不重，於此情形，倘依其情狀處以較輕之徒刑，即足以
    懲儆，並可達防衛社會之目的者，自非不可依客觀之犯行與
    主觀之惡性二者加以考量其情狀，是否有可憫恕之處，適用
    刑法第59條之規定酌量減輕其刑，期使個案裁判之量刑，能
    斟酌至當，符合比例原則。本件被告甲○○、丙○○販賣海
    洛因6次，被告乙○○販賣海洛因2次，交易金額均為500 元
    、1000元之小額交易，其等販賣毒品之次數、數量及獲取之
    利益顯與大毒梟不同，即使量處法定最低刑度仍嫌過重，難
    謂符合罪刑相當性及比例原則，亦無從與大毒梟之惡行有所
    區隔，客觀上足以引起一般人之同情，各次犯罪情狀尚有可
    憫之處，爰均依刑法第59條規定，減輕其刑，被告丙○○部
    分，遞減其刑，被告3 人減輕部分均與累犯加重部分，先加
    後減之。爰審酌毒品對社會秩序及國民健康危害至深且鉅，
    嚴重影響社會治安，販賣之行為更應嚴加非難，被告明知毒
    品對人體健康戕害甚鉅，竟為牟取利益，無視國家杜絕毒品
    犯罪之禁令，而販賣毒品，戕害國民身心健康，且有滋生其
    他犯罪之可能，對社會所生危害程度非輕，兼衡酌被告3 人
    販賣毒品之次數、販賣所得、動機、目的及被告丙○○犯後
    坦承犯行，深表悔意，態度良好等一切情狀，分別量處如附
    表一、二所示之刑，並定如主文所示之應執行刑。公訴人以
    被告甲○○、乙○○否認犯行為由，請求分別量處有期徒刑
    25年、20年，惟本院審酌上情後，認被告甲○○、乙○○分
    別量處如主文所示之刑，已足生儆懲之效，併此敘明。另附
    表三編號一、二、三所示之手機，分別為被告甲○○、丙○○、乙○○所有，業據其等供承在卷，且手機係其等販賣毒
    品所用之物，而被告甲○○、丙○○販賣毒品所得計4500元
    ，被告乙○○販賣毒品所得計1500元，亦經本院認定如上，
    均應依毒品危害防制條例第19條第1 項規定宣告沒收，附表
    三編號一、二所示之物及被告甲○○、丙○○販賣毒品所得
    ，因未扣案，如全部或一部不能沒收，附表三編號一、二所
    示之物應由被告甲○○、丙○○連帶追徵其價額，販賣毒品
    所得應以其等之財產連帶抵償之；被告乙○○販賣毒品所得
    ，因未扣案，如全部或一部不能沒收，應以其財產抵償之。
貳、無罪部分
一、公訴意旨另以：康文吉以自己之0000000000號電話與被告甲○○、丙○○共同使用之0000000000號電話聯繫後，推由丙○○於97年11月25日晚上某時，在臺中縣沙鹿鎮鎮○路與英
    才路口之北勢國中旁之全家便利超商附近，販賣500 元之海
    洛因予康文吉，因認被告甲○○、丙○○涉有販賣第一級毒
    品罪嫌云云。
二、按犯罪事實應依證據認定之，無證據不得認定犯罪事實；又
    不能證明被告犯罪者，應諭知無罪之判決；刑事訴訟法第15
    4條第2項、第301條第1項分別定有明文。次按，認定犯罪事
    實所憑之證據，雖不以直接證據為限，間接證據亦包括在內
    ；然而無論直接或間接證據，其為訴訟上之證明，須於通常
    一般之人均不致有所懷疑，而得確信其為真實之程度者，始
    得據為有罪之認定，倘其證明尚未達到此一程度，而有合理
    之懷疑存在時，因而為無罪之判決，尚不得任意指為違法（
    最高法院76年臺上字第4986號判例參照）。再刑事訴訟法第
    161條第1項亦規定，檢察官就被告犯罪事實，應負舉證責任
    ，並指出證明之方法，是檢察官對於起訴之犯罪事實，應負
    提出證據及說服之實質舉證責任，倘其所提出之證據，不足
    為被告有罪之積極證明，或其指出證明之方法，無從說服法
    院以形成被告有罪之心證，基於無罪推定之原則，自應為被
    告無罪判決之諭知（最高法院92年度台上字第128 號判例意
    旨參照）。
三、公訴意旨認被告甲○○、丙○○涉有上開犯行，無非係以被
    告丙○○之自白及證人康文吉之證述為依據。經查，被告丙○○雖坦承上開犯行，惟被告或共犯之自白，不得作為有罪
    判決之唯一證據，仍應調查其他必要之證據，以察其是否與
    事實相符，刑事訴訟法第156條第2項定有明文，立法目的欲
    以補強證據擔保自白之真實性，亦即以補強證據之存在，藉
    之限制自白在證據上之價值。而所謂補強證據，則指除該自
    白本身外，其他足資以證明自白之犯罪事實確具有相當程度
    真實性之證據而言（74年台覆字第10號判例要旨參照）。而
    證人康文吉於98年6月23日偵訊雖具結證稱：98年6月23日警
    詢筆錄實在，看過筆錄才簽名，向被告丙○○購買3 次海洛
    因，每次500 元，時間是97年11月25日、97年12 月9日及97
    年12月14日，不是調毒品等語（見98年度偵字第8107號卷第
    47頁），惟98年6月23日經警方提示97年11月3日、97年12月
    9 日及97年12月14日之通訊監察譯文予其閱覽後，證人康文
    吉陳稱確於上開時間向丙○○購買3 次海洛因，並以其所有
    之0000000000號電話與綽號「教授」之被告丙○○使用之00
    00000000號電話聯絡購買海洛因等情，有該警詢筆錄在卷可
    憑（見98年度偵字第8107號卷第33至35頁），且卷內所附00
    00000000（B）及0000000000（A）號電話於97年11月25日聯
    絡之通訊監察譯文內容，是被告丙○○向證人康文吉詢問物
    品之價格，並由另一人先行試用康文吉提供之物品後，因不
    滿意而未交易，並非證人康文吉與被告丙○○聯絡購買海洛
    因等情，有該通訊監察譯文在卷可參（見98年度偵字第8107
    號卷二第126至128頁），是證人康文吉於上開偵訊中所稱97
    年11月25日顯然係將97年11月3 日誤記為97年11月25日至明
    ，被告丙○○之自白實與事實不符。此外，復查無其他積極
    證據足資證明被告甲○○、丙○○有上開犯行，依上開說明
    ，自難單憑被告王石定與事實不符之自白，而為被告甲○○
    、丙○○不利之認定，公訴人提供之證據，既不足致本院形
    成被告甲○○、丙○○有罪之心證，本於無罪推定原則，自
    應為無罪之諭知。
據上論斷，依刑事訴訟法第299條第1項前段、第301條第1項前段
，修正前毒品危害防制條例第4條第1 項、毒品危害防制條例第4
條第1項、第17條第2項、第19條第1項，刑法第2條第1 項、第11
條、第28條、第47條第1項、第59條、第51條第5款，判決如主文
。
本案經檢察官廖聖民到庭執行職務
中    華    民    國    99    年    8     月    31    日
                  刑事第九庭  審判長法  官  朱光國
                                    法  官  吳幸芬
                                    法  官  林慧英
以上正本證明與原本無異。
如不服本判決應於收受判決後10日內向本院提出上訴書狀，並應
敘述具體理由；其未敘述上訴理由者，應於上訴期間屆滿後20日
內向本院補提理由書（均須按他造當事人之人數附繕本）「切勿
逕送上級法院」。
                                    書記官  廖碩薇
中    華    民    國    99    年    8     月    31    日
附表一：
┌──┬────┬────┬───┬────────┬─────────────────┐
│編號│犯罪事實│所得款項│行為人│所犯法條及罪名  │宣告刑（含主刑及從刑）            │
├──┼────┼────┼───┼────────┼─────────────────┤
│ 一 │犯罪事實│1000元  │甲○○│毒品危害防制條例│甲○○、丙○○共同販賣第一級毒品，│
│    │及理由欄│        │丙○○│第4條第1項販賣第│甲○○累犯，處有期徒刑拾伍年捌月，│
│    │一(一)    │        │      │一級毒品罪      │丙○○累犯，處有期徒刑柒年捌月，附│
│    │        │        │      │                │表三編號一、二所示之物及販賣毒品所│
│    │        │        │      │                │得新臺幣壹仟元均連帶沒收，如全部或│
│    │        │        │      │                │一部不能沒收，附表三編號一、二所示│
│    │        │        │      │                │之物應連帶追徵其價額，販賣毒品所得│
│    │        │        │      │                │應以其等之財產連帶抵償之。        │
├──┼────┼────┼───┼────────┼─────────────────┤
│ 二 │犯罪事實│1000元  │甲○○│毒品危害防制條例│甲○○、丙○○共同販賣第一級毒品，│
│    │及理由欄│        │丙○○│第4條第1項販賣第│甲○○累犯，處有期徒刑拾伍年捌月，│
│    │一(二)    │        │      │一級毒品罪      │丙○○累犯，處有期徒刑柒年捌月，附│
│    │        │        │      │                │表三編號一、二所示之物及販賣毒品所│
│    │        │        │      │                │得新臺幣壹仟元均連帶沒收，如全部或│
│    │        │        │      │                │一部不能沒收，附表三編號一、二所示│
│    │        │        │      │                │之物應連帶追徵其價額，販賣毒品所得│
│    │        │        │      │                │應以其等之財產連帶抵償之。        │
├──┼────┼────┼───┼────────┼─────────────────┤
│ 三 │犯罪事實│500元   │甲○○│毒品危害防制條例│甲○○、丙○○共同販賣第一級毒品，│
│    │及理由欄│        │丙○○│第4條第1項販賣第│甲○○累犯，處有期徒刑拾伍年陸月，│
│    │一(三)    │        │      │一級毒品罪      │丙○○累犯，處有期徒刑柒年柒月，附│
│    │        │        │      │                │表三編號一、二所示之物及販賣毒品所│
│    │        │        │      │                │得新臺幣伍佰元均連帶沒收，如全部或│
│    │        │        │      │                │一部不能沒收，附表三編號一、二所示│
│    │        │        │      │                │之物應連帶追徵其價額，販賣毒品所得│
│    │        │        │      │                │應以其等之財產連帶抵償之。        │
├──┼────┼────┼───┼────────┼─────────────────┤
│ 四 │犯罪事實│500元   │甲○○│毒品危害防制條例│甲○○、丙○○共同販賣第一級毒品，│
│    │及理由欄│        │丙○○│第4條第1項販賣第│甲○○累犯，處有期徒刑拾伍年陸月，│
│    │一(四)    │        │      │一級毒品罪      │丙○○累犯，處有期徒刑柒年柒月，附│
│    │        │        │      │                │表三編號一、二所示之物及販賣毒品所│
│    │        │        │      │                │得新臺幣伍佰元均連帶沒收，如全部或│
│    │        │        │      │                │一部不能沒收，附表三編號一、二所示│
│    │        │        │      │                │之物應連帶追徵其價額，販賣毒品所得│
│    │        │        │      │                │應以其等之財產連帶抵償之。        │
├──┼────┼────┼───┼────────┼─────────────────┤
│ 五 │犯罪事實│500元   │甲○○│毒品危害防制條例│甲○○、丙○○共同販賣第一級毒品，│
│    │及理由欄│        │丙○○│第4條第1項販賣第│甲○○累犯，處有期徒刑拾伍年陸月，│
│    │一(五)    │        │      │一級毒品罪      │丙○○累犯，處有期徒刑柒年柒月，附│
│    │        │        │      │                │表三編號一、二所示之物及販賣毒品所│
│    │        │        │      │                │得新臺幣伍佰元均連帶沒收，如全部或│
│    │        │        │      │                │一部不能沒收，附表三編號一、二所示│
│    │        │        │      │                │之物應連帶追徵其價額，販賣毒品所得│
│    │        │        │      │                │應以其等之財產連帶抵償之。        │
├──┼────┼────┼───┼────────┼─────────────────┤
│ 六 │犯罪事實│1000元  │甲○○│毒品危害防制條例│甲○○、丙○○共同販賣第一級毒品，│
│    │及理由欄│        │丙○○│第4條第1項販賣第│甲○○累犯，處有期徒刑拾伍年捌月，│
│    │一(六)    │        │      │一級毒品罪      │丙○○累犯，處有期徒刑柒年捌月，附│
│    │        │        │      │                │表三編號一、二所示之物及販賣毒品所│
│    │        │        │      │                │得新臺幣壹仟元均連帶沒收，如全部或│
│    │        │        │      │                │一部不能沒收，附表三編號一、二所示│
│    │        │        │      │                │之物應連帶追徵其價額，販賣毒品所得│
│    │        │        │      │                │應以其等之財產連帶抵償之。        │
└──┴────┴────┴───┴────────┴─────────────────┘
附表二
┌──┬────┬────┬───┬────────┬─────────────────┐
│編號│犯罪事實│所得款項│行為人│所犯法條及罪名  │宣告刑（含主刑及從刑）            │
├──┼────┼────┼───┼────────┼─────────────────┤
│ 一 │犯罪事實│500元   │乙○○│毒品危害防制條例│乙○○販賣第一級毒品，累犯，處有期│
│    │及理由欄│        │      │第4條第1項販賣第│徒刑拾伍年陸月，附表三編號三所示之│
│    │二(一)    │        │      │一級毒品罪      │物及販賣毒品所得新臺幣伍佰元均沒收│
│    │        │        │      │                │，販賣毒品所得如全部或一部不能沒收│
│    │        │        │      │                │，以其財產抵償之。                │
├──┼────┼────┼───┼────────┼─────────────────┤
│ 二 │犯罪事實│1000元  │乙○○│毒品危害防制條例│乙○○販賣第一級毒品，累犯，處有期│
│    │及理由欄│        │      │第4條第1項販賣第│徒刑拾伍年捌月，附表三編號三所示之│
│    │二(二)    │        │      │一級毒品罪      │物及販賣毒品所得新臺幣壹仟元均沒收│
│    │        │        │      │                │，販賣毒品所得如全部或一部不能沒收│
│    │        │        │      │                │，以其財產抵償之。                │
└──┴────┴────┴───┴────────┴─────────────────┘
附表三：
一、未扣案插用門號0000000000號之手機（含0000000000號SIM
    卡）1支
二、未扣案之SONY ERICSSON手機1支
三、扣案之手機（含0000000000號SIM卡）1支
附錄論罪科刑法條
毒品危害防制條例第4條第1項
製造、運輸、販賣第一級毒品者，處死刑或無期徒刑；處無期徒
刑者，得併科新臺幣2千萬元以下罰金。

司法院資訊處製作；財團法人民間司法改革基金會備份。
